臺灣新北地方法院刑事判決
111年度審易字第127號
公  訴  人  臺灣新北地方檢察署檢察官
被      告  蔡承洋


上列被告因詐欺案件，經檢察官提起公訴（110 年度偵緝字第39
04號），本院判決如下：
    主  文
蔡承洋犯詐欺取財罪，處拘役貳拾伍日，如易科罰金，以新臺幣
壹仟元折算壹日。
未扣案之犯罪所得共新臺幣陸仟陸佰元均沒收，於全部或一部不
能沒收或不宜執行沒收時，追徵其價額。
    事實及理由
壹、查被告蔡承洋所犯係死刑、無期徒刑、最輕本刑為3 年以上
    有期徒刑以外之罪，其於準備程序就被訴事實為有罪之陳述
    ，經告知簡式審判程序之旨，並聽取其與檢察官之意見後，
    本院認無不得或不宜改依簡式審判程序進行之處，爰依刑事
    訴訟法第273 條之1 第1 項、第284 條之1 之規定，裁定進
    行簡式審判程序。
貳、本案犯罪事實及證據，除補充「被告蔡承洋於111 年5 月5
　　日本院準備程序及審理時之自白（參本院卷附當日各該筆錄
    ）」為證據外，餘均引用附件即檢察官起訴書之記載。
叁、論罪科刑：
一、按刑法第339 條第1 項、第2 項分別規定詐欺取財罪及詐欺
    得利罪，前者之行為客體係指財物，後者則指取得債權、免
    除債務、延期履行債務或提供勞務等財物以外之財產上不法
    利益（參最高法院86年度台上字第3534號刑事判決意旨）。
    查被告實行本件犯行，其中騙得他人匯出款項為其償還借款
    部分，客觀上仍屬詐騙他人之金錢，尚與前述判決意旨界定
    之詐欺得利範疇有別。是核被告所為，係犯刑法第339 條第
    1 項之詐欺取財罪。公訴意旨指摘被告本件部分所為成立詐
    欺得利罪一節，容有誤會，應由本院援引正確之法條加以審
    理。
二、審酌被告為具備一般智識程度及社會歷練之成年人，於肢體
    、氣力各方面，並無顯然欠缺或低下之情狀，對於不得以欺
    惘等非法手段向他人詐取財物之情，當應知之甚詳，卻因一
    時貪念，不思付出自身勞力或技藝，循合法正當之途徑取得
    所需，反而對告訴人劉烜州施用詐術，造成告訴人受有財產
    上之損害，實有不該，兼衡被告之素行、教育程度、職業、
    家庭經濟與生活狀況、犯罪之動機、目的、手段，以及犯後
    終能坦承犯行，態度勉可，然迄今未能與告訴人達成和解或
    成立調解，亦未賠償告訴人所受之損害等一切情狀，量處如
    主文第1 項所示之刑，並諭知易科罰金之折算標準，以資處
    罰。
肆、被告實行本件犯行詐得之金錢合計新臺幣6,600 元，概屬其
    犯罪所得，且未見實際合法發還告訴人之事證，基於任何人
    不能保有犯罪所得之立法原則，自應於主文第2 項宣告沒收
    ，並於全部或一部不能沒收或不宜執行沒收時，追徵其價額
    。
伍、本判決係依刑事訴訟法第310 條之2 及第454 條所製作之簡
    化判決，依法僅需記載犯罪事實、證據名稱及應適用之法條
    ，並得以簡略方式為之，如認定之犯罪事實、證據及應適用
    之法條，與檢察官起訴書之記載相同者，得引用之，附此敘
    明。
據上論斷，應依刑事訴訟法第273 條之1 第1 項、第299 條第1
項前段、第310 條之2 、第454 條（本件依刑事判決精簡原則，
僅記載程序法條文），判決如主文。
本案經檢察官吳育增偵查起訴，由檢察官陳炎辰到庭執行公訴。
中　　華　　民　　國    111   年 　  5  　月 　 24  　日
                 刑事第二十四庭  法  官　李俊彥   
以上正本證明與原本無異。
如不服本判決，應於判決送達後20日內敘明上訴理由，向本院提
出上訴狀（應附繕本），上訴於臺灣高等法院。其未敘述上訴理
由者，應於上訴期間屆滿後20日內向本院補提理由書「切勿逕送
上級法院」。
                                 書記官  林慈恩
中　　華　　民　　國    111   年 　  5  　月 　 24  　日
附錄本判決論罪之法律條文：
中華民國刑法第339 條
意圖為自己或第三人不法之所有，以詐術使人將本人或第三人之
物交付者，處5 年以下有期徒刑、拘役或科或併科50萬元以下罰
金。
以前項方法得財產上不法之利益或使第三人得之者，亦同。
前二項之未遂犯罰之。  
--------------------------------------------------------
臺灣新北地方檢察署檢察官起訴書
                                   110年度偵緝字第3904號
　　被　　　告　蔡承洋　男　21歲（民國00年0月00日生）
　　　　　　　　　　　　住新北市○○區○○路0段000號2樓
　　　　　　　　　　　　居桃園市○○區○○街000號
　　　　　　　　　　　　國民身分證統一編號：Z000000000號
上列被告因詐欺案件，業經偵查終結，認應提起公訴，茲將犯罪
事實及證據並所犯法條分敘如下：
　　　　犯罪事實
一、蔡承洋與原同案被告鄭椉鍵（下稱鄭椉鍵、所涉詐欺罪嫌另
    以110年度偵字第27306號案件為不起訴處分）為國中同學，
    而蔡承洋曾於民國110年2月22日向鄭椉鍵借款新臺幣（下同
    ）600元。詎蔡承洋於110年2月22日某時許，在新竹地區某
    處先詢問鄭椉鍵之中國信託商業銀行（下稱中信商銀）帳號
    000000000000號帳戶之帳號，復於110年2月25日前某日，在
    不詳地點，向莫秉叡（所涉詐欺罪嫌由警方查明後另行移送
    ）借用莫秉叡之第一商業銀行（下稱第一銀行）帳號000000
    000000000號帳戶。而蔡承洋明知己無還款真意，仍意圖為
    自己不法之所有，於110年2月22日22時許，在臉書佯稱自己
    為「謝雲甄」，向劉烜州表示急需現金周轉云云，致劉烜州
    陷於錯誤，於110年2月24日19時39分、同年月25日21時18分
    、同年月26日21時38分許，依蔡承洋指示匯款新臺幣（下同
    ）600元至上開中信商銀帳戶、5000元、1000元至莫秉叡之
    第一銀行帳戶，蔡承洋因此獲得清償原積欠鄭椉鍵之600元
    債務之利益與6,000元之款項。
二、案經劉烜州訴由新北市政府警察局土城分局報告偵辦。
        證據並所犯法條
一、證據清單及待證事實
編號 證據名稱 待證事實   1 被告蔡承洋於偵查中之自白 被告坦承曾向告訴人自稱為「謝雲甄」，並詐欺告訴人替伊清償積欠鄭椉鍵之債務    2 告訴人劉烜州於警詢時之指訴 佐證全部犯罪事實事實   3 證人鄭椉鍵於警詢、偵查中之陳述 佐證被告曾向證人借款600元，並詢問證人之上開中信商銀帳戶帳號，以供被告指示告訴人匯款等事實   4 上開中信商銀帳戶之開戶暨相關交易明細資料、告訴人提供之匯款執據或明細資料及與「謝雲甄」間對話紀錄等資料、新北市政府警察局土城分局刑案案件報告書影本（移送臺灣士林地方檢察署） 佐證全部犯罪事實 
二、核被告所為，係一行為觸犯刑法第339條第1項詐欺取財與同
    條第2項詐欺得利等罪嫌，為想像競合犯，請依刑法第55條
    前段規定從一重處斷。又被告之犯罪所得，請依刑法第38條
    之1第1項前段規定宣告沒收。
三、依刑事訴訟法第251條第1項提起公訴。
    此  　致
臺灣新北地方法院
中　　華　　民　　國　  110 　年　　12　　月　　20　　日
   　　　　　　　　　　　　　 檢察官 吳育增